最高法院民事裁定　　　　　　　　　 110年度台上字第2282號
上　訴　人　賴軒辰
訴訟代理人　葉淑珍律師
被 上訴 人　吳毓慶

上列當事人間請求侵權行為損害賠償事件，上訴人對於中華民國
109年12月8日臺灣高等法院第二審判決（108年度重上字第516號
），提起上訴，本院裁定如下：
    主  文
上訴駁回。
第三審訴訟費用由上訴人負擔。
    理  由
按上訴第三審法院，非以原判決違背法令為理由，不得為之；又
判決不適用法規或適用不當者，為違背法令；且提起上訴，上訴
狀內應記載上訴理由，表明原判決所違背之法令及其具體內容，
暨依訴訟資料合於該違背法令之具體事實，其依民事訴訟法第46
9條之1規定提起上訴者，並應具體敘述為從事法之續造、確保裁
判之一致性或其他所涉及之法律見解具有原則上重要性之理由。
同法第467條、第468條、第470條第2項定有明文。是當事人提起
上訴，如依同法第469 條規定，以原判決有所列各款情形之當然
違背法令為理由時，其上訴狀或理由書應表明該判決有合於各該
條款規定情形之具體內容，及係依何訴訟資料合於該違背法令之
具體事實；如依同法第469條之1規定，以原判決有前條以外其他
不適用法規或適用不當為理由時，其上訴狀或理由書應表明該判
決所違背之法令條項，或有關解釋字號，或成文法以外之習慣或
法理、法則等及其具體內容，暨係依何訴訟資料合於該違背法令
之具體事實，並具體敘述為從事法之續造、確保裁判之一致性或
其他所涉及之法律見解具有原則上重要性之理由。上訴狀或理由
書如未依上述方法表明，或其所表明者與上開法條規定不合時，
即難認為已合法表明上訴理由，其上訴自非合法。本件上訴人對
於原判決關其敗訴部分提起上訴，雖以該部分判決違背法令為由
，惟核其上訴理由狀所載內容，係就原審取捨證據、認定事實之
職權行使，所論斷：被上訴人於民國105 年10月11日因過失發生
系爭事故，致上訴人受系爭傷害。綜合兩造不爭執之事項，國立
臺灣大學醫學院附設醫院（下稱臺大醫院）鑑定意見，及其診斷
證明書等件，堪認上訴人因系爭事故住院53日，及截至107 年10
月止因回診、復健218個半日，共受162日不能工作之損害新臺幣
（下同）34萬8,948元、勞動能力減損13%受有217萬4,419元損害
；另斟酌上訴人正值成家立業之青壯年、系爭傷害對其造成之心
理創傷、工作、生活之影響、系爭事故發生之經過、兩造之身分
地位、學識程度、財產資力等一切情狀，認其所受非財產上損害
為70萬元，均應由被上訴人賠償。從而，上訴人依民法第184 條
第1項前段、第193條第1項、第195條第1 項規定，請求被上訴人
除第一審命其給付之297萬8,004元本息（不能工作損害30萬3,58
5元、勞動能力減損217萬4,419元、非財產上損害 50萬元）外，
再給付24萬5,363元本息（不能工作損害 4萬5,363元、非財產上
損害賠償20萬元），為有理由，逾此部分之請求及追加請求，均
無理由，不應准許等情，指摘其為不當，並就原審已論斷者，泛
言未論斷，或違反經驗法則或闡明義務，而非表明該部分判決所
違背之法令及其具體內容，暨依訴訟資料合於該違背法令之具體
事實，更未具體敘述為從事法之續造、確保裁判之一致性或其他
所涉及之法律見解具有原則上重要性之理由，難認已合法表明上
訴理由。依首揭說明，應認其上訴為不合法。末查，就上訴人主
張107 年10月以後，其每年定期因回診、復健不能工作及勞動能
力減損比例部分，經原審以上訴人未能舉證證明為由，駁回其於
原審所為擴張不能工作日數至912日之逾上揭162日及第一審就10
7年10月後每年核給6 日，及勞動能力減損比例逾13%部分，尚非
不備理由。又按民事訴訟法第199 條規定審判長之闡明義務或闡
明權行使，應限於辯論主義範疇，審判長並無闡明令當事人提出
新訴訟資料之義務。當事人於事實審未主張之事實或未聲請調查
之證據，審判長本無闡明、調查之義務。上訴人於原審已表明以
臺大醫院之鑑定報告為準，無另行囑託鑑定之必要（見原審卷二
203頁、263-264頁），則原審審判長自無違反闡明義務可言。至
上訴人於本院提出上訴理由一狀附件7、8之網路查詢資料，係上
訴本院後提出之證據方法，依民事訴訟法第476條第1項規定，非
本院所得審酌。均併此說明。
據上論結，本件上訴為不合法。依民事訴訟法第481條、第444條
第1項、第95條、第78條，裁定如主文。
中    華    民    國   110    年    10    月    6     日
                      最高法院民事第三庭
                          審判長法官  沈  方  維  
                                法官  鍾  任  賜  
                                法官  張  競  文  
                                法官  陳  麗  芬  
                                法官  方  彬  彬  
本件正本證明與原本無異
                                      書  記  官
中    華    民    國   110    年    10    月    20    日